【裁判字號】    88,交上易,284
【裁判日期】    890112
【裁判案由】    業務過失傷害
【裁判全文】
臺灣高等法院高雄分院刑事判決                  八十八年度交上易字第二八四號
    上  訴  人
    即  被  告  乙○○
右上訴人因業務過失傷害案件，不服臺灣屏東地方法院八十八年度交易字第一六二號
中華民國八十八年十月三十日第一審判決（起訴案號：臺灣屏東地方法院檢察署八十
八年度偵字第五二０一號），提起上訴，本院判決如左：
      主  文
上訴駁回。
    事  實
一、乙○○係隆泰有機物處理股份有限公司僱用載運肥料之司機，以駕駛貨車載運肥
    料為業，係從事駕駛業務之人，其於民國八十八年五月十一日上午九時許，駕駛
    無牌照之小貨車載送肥料，沿屏東縣新埤鄉○○路由北向南行駛，途經新華路一
    五七號前，欲超越右前方同向由甲○○所騎乘之車號ＦＰＡ─七七○號機車時，
    其本應注意汽車超車時，應與前車左側保持半公尺以上之間隔超過，以確保行車
    安全，而依當時之天氣為晴天、日間有自然光線、道路無缺陷亦無障礙物、視距
    亦屬良好之情況之下，並無不能注意之情事，詎其竟因注意迎面對向之遊覽車，
    而疏未注意與右前方甲○○所騎機車保持半公尺以上之安全間隔，致貨車右前方
    擦撞甲○○所騎機車左手把，致甲○○人車倒地，左腳擦傷，經送醫後，因之受
    有左下肢敗血症壞死而行截肢手術，造成毀敗一肢之機能之重傷害；乙○○肇事
    後未被偵查機關發覺之前即向警方報案，並向前來處理車禍事宜之警員自首及接
    受裁判。
二、案經甲○○訴由屏東縣警察局潮州分局移請台灣屏東地方法院檢察署檢察官偵查
    起訴。
    理  由
一、訊據上訴人即被告乙○○坦承於右開時地駕車肇事致人受傷等情不諱，惟矢口否
    認有何過失，辯稱：伊當時早已超越告訴人了，此時對向有遊覽車駛來，伊減速
    慢行，但告訴人之車速較快故從後方追撞伊之貨車，伊顯無從防範，並無過失責
    任可言云云。
二、惟查：
    (一)被告乙○○如何於上開時地駕駛貨車於超車時未保持安全間隔以致擦撞告訴
        人機車，致告訴人被貨車拖行導致左下肢敗血症壞死而截肢等事實，已據告
        訴人甲○○指訴至詳，並有道路交通事故調查報告表、相片、驗傷單等在卷
        可參。
    (二)被告於警訊時即供稱伊係要超車才撞到告訴人等語（八十八年七月十日警訊
        筆錄），又依肇事後被告貨車在前、告訴人機車倒在後方，且告訴人遭拖行
        數公尺之情形判斷，亦足以證明被告係要超越告訴人時擦撞告訴人機車，因
        此被告指稱係告訴人自後追撞伊之貨車云云，顯非實在。
    (三)又按汽車超車時應於前車左側保持半公尺以上之間隔超過，道路交通安全規
        則第一百零一條第五款定有明文，被告駕駛貨車未與前車保持半公尺之安全
        間隔即貿然超越，致擦撞告訴人機車肇事，其顯有違上開道路交通安全規則
        而未盡其注意義務，應無疑義；又依當時之天氣為晴天、日間有自然光線、
        道路無缺陷亦無障礙物、視距亦屬良好之情況之下，堪認其當時並無不能注
        意之情事，其竟疏於注意及此，以致肇事致人受傷，其有應注意能注意而不
        注意之過失責任至明，況本件經送台灣省高屏澎區車輛行車事故鑑定委員會
        鑑定結果亦同此認定：被告乙○○駕駛小貨車超車時未保持安全間隔為肇事
        原因，甲○○無肇事因素。此有台灣省高屏澎區車輛行車事故鑑定委員會高
        屏澎鑑字第一四七二號鑑定意見書在卷可參，此為該鑑定機關本於專業知識
        及經驗所得之結論，自可憑信，益證被告確有過失責任。又本件告訴人甲○
        ○所受之傷害係因被告之過失行為所致，二者間復有相當因果關係，被告所
        辯伊無過失云云，不足採信，事證明確，被告犯行應堪認定。
三、查被告乙○○係隆泰有機物處理股份有限公司僱用載運肥料之司機，以駕駛貨車
    載運肥料為業，係從事駕駛業務之人，業據其供述在卷；另告訴人甲○○因本件
    車禍導致左下肢敗血而截肢，此有相片、長庚醫院診斷證明書可佐，顯已毀敗一
    肢之機能，為刑法第十條第四項第四款所稱之重傷害，被告於執行業務中因過失
    致人受有重傷，故核其所為，係犯刑法第二百八十四條第二項後段之業務過失致
    重傷害罪。又被告乙○○肇事後未被偵查機關發覺之前即向警方報案，並向前來
    處理車禍事宜之警員自首及接受裁判，業據其供承明確，核與證人即前往處理車
    禍事宜之警員劉喜上所證述之情節相符合，應依刑法第六十二條前段之規定，減
    輕其刑。
四、原審以被告罪證明確，因而適用刑法二百八十四條第二項後段、第六十二條前段
    ，罰金罰鍰提高標準條例第一條前段規定，並審酌被告素行、教育程度、過失情
    節、告訴人因本件車禍導致左下肢敗血而截肢之傷害及其犯後迄今未與告訴人和
解等一切情狀，量處有期徒刑十月。認事用法俱無不合，量刑亦稱妥適，被告上
    訴意旨否認犯罪，空言指摘原判決不當，並無可取，為無理由，應予駁回。
據上論結，應依刑事訴訟法第三百六十八條，判決如主文。
本案經檢察官林應華到庭執行職務。
中    華    民    國     八十九     年       一       月      十二      日
                              臺灣高等法院高雄分院刑事第六庭
                                  審判長法官  陳吉雄
                                        法官  江泰章
                                        法官  周賢銳
右正本證明與原本無異。
不得上訴。
                                      書記官  高文輝
中    華    民    國     八十九     年       一       月      十四      日
附錄：本判決論罪科刑法條：
刑法二百八十四條第二項後段：
從事業務之人，因業務上之過失傷人者，致重傷者，處三年以下有期徒刑、拘役或二
千元以下罰金。
                                                                        Ｋ


司法院資訊處製作；財團法人民間司法改革基金會備份。
